臺灣臺南地方法院民事判決　　　　　　　　　　　　　九十一年度訴字第三一五號
　　原　　　告　台南縣歸仁鄉農會
　　法定代理人　甲○○
　　被　　　告　乙○○
右當事人間請求給付借款事件，本院判決如左：
    主    文
被告應給付原告新台幣伍佰伍拾萬元，及自民國八十九年六月十日起至清償日止，按
年息百分之八點九計算之利息，暨自民國八十九年七月十一日起至民國九十年一月十
日止，按上開利率百分之十，自民國九十年一月十一日起至清償日止，按上開利率百
分之二十計算之違約金。
訴訟費用由被告負擔。
本判決於原告以新台幣壹佰捌拾萬肆仟元為被告供擔保後，得假執行；但被告如於
假執行程序實施前，以新臺幣伍佰伍拾萬元為原告預供擔保，得免為假執行。
    事    實
甲、原告方面：
一、聲明：求為判決除假執行供擔保之金額外，餘如主文所示。
二、陳述：
  （一）查訴外人陳水泉於民國（下同）八十五年二月十日，邀同被告乙○○為連帶
        保證人，向原告借款新台幣（下同）五百五十萬元，約定利息按年息百分之
        九點八五計算，借款期間自八十五年二月十日起至九十年二月十日止，每月
        十日付息乙次，如未按約付息，即喪失期限利益，除應即償還所積欠之借款
        及按原約定利率計付遲延利息外，且逾期六個月以內者，按上開利率百分之
        十，超過六個月者，按上開利率百分之二十加付違約金。經查本件借款僅繳
        息至八十九年六月九日，借款金額尚積欠五百五十萬元未償，履經催討，並
        無結果，是依約定其借款期限已經屆至，應即償還全部借款，而被告為本件
        借款之連帶保證人，依法應全部負連帶清償責任至明，故原告爰依消費借貸
        、連帶保證之法律關係，請求被告給付如原告訴之聲明所示之本金、利息及
        違約金。
  （二）對於被告答辯之陳述：
        (一)查訴外人陳水泉於八十五年二月十日邀同被告為連帶保證人，向原告借款
          五百五十萬元之借據上明載「借款期間：訂自八十五年二月十日起至九十
          年二月十日止」，並非記載「保證期間」，故八十五年二月十日起至九十
          年二月十日止為本件五百五十萬元借款之清償期限，而非屬約定僅於一定
          期間內之保證，依系爭借據文義已甚為灼然，無庸爭議；至　鈞院九十一
          年三月六日上午九時三十分庭期，因原告訴訟代理人於同日九時四十分、
          十時二十分於　鈞院另有庭期，茲因趕庭且身體不適，致原告訴訟代理人
          誤將借據上之借款期間錯認為保證期間而為錯誤之陳述，此陳述因與借據
          之記載不符，又與抵押權設定契約書內容不合，顯屬錯誤，當得更正或撤
          銷（若生自認亦得請求撤銷）之。
        (二)又原告訴訟代理人事後之更正，亦僅為補充陳述，蓋本件借款期間為八十
          五年二月十日起至九十年二月十日止，故此期間當包含於被告之保證期間
          ，而因原告另與被告於八十五年二月六日約定，於八十五年二月六日起至
          一百零五年二月六日止，擔任訴外人陳水泉向原告借款在六百六十萬元內
          之連帶保證人，此觀抵押權設定契約書之契約文字已甚為彰明，是此期間
          內若有連帶保證債務發生且未逾六百六十萬元，被告均應負連帶保證責任
          ，故八十五年二月六日起至一百零五年二月六日止，顯為原告與被告約定
          之連帶保證期間，誠無庸疑，此與原告訴訟代理人於　鈞院所陳保證期間
          並無衝突。
        (三)被告抗辯稱：「參之當今社會之交易習慣，系爭借款抵押權設定契約書、
          他項權利證明書所載『權利存續期間自八十五年二月六日起至一百零五年
          二月六日止』之文義，係指該項抵押權利之存續期間，而非連帶保證人之
          保證責任存續期間」等語，不知係依據何項交易習慣？且按抵押權設定契
          約書既已明載「債務人陳水泉、連帶保證人乙○○，擔保權利總金額最高
          限額六百六十萬元，權利存續期間自八十五年二月六日起至一百零五年二
          月六日止，債務清償日期依照各個債務契約所約定之清償日期」等語，顯
          係約定被告對於八十五年二月六日起至一百零五年二月六日止所發生訴外
          人陳水泉向原告之借款在六百六十萬元範圍內為連帶保證，故八十五年二
          月六日起至一百零五年二月六日止，顯為兩造約定之連帶保證期間，已甚
          明確，否則若依被告所言該權利存續期間並非約定之保證期間，則契約書
          所載「連帶保證人」將形同具文，亦顯非當時立約之原意。
        (四)被告另稱：原告以抵押權設定契約書有連帶保證人即被告有列名，即認保
          證期間等同抵押權權利存續期間，則系爭借據上借款期間載八十五年二月
          十日起至九十年二月十日止，而連帶保證人即被告亦列名，等同推論被告
          之保證期間為八十五年二月十日起至九十年二月十日止云云，實則兩者並
          無衝突，蓋借據上記載之借款期間當屬被告應負保證之期間，然依抵押權
          設定契約書之約定，該契約書所載權利存續期間，亦當為被告之連帶保證
          期間。
        (五)次按「借用證所謂清償期限，係債務之清償期限，而非保證人負保證責任
          之期間。被上訴人是否於此項期限請求清償，於上訴人之保證責任不生影
          響。」（最高法院四十三年台上字第二七五號判例意旨參照）查本件系爭
          五百五十萬元借款，借據上明載「借款期間」自八十五年二月十日起至九
          十年二月十日止，應係指本件五百五十萬元借款之清償期限，顯非謂保證
          人僅於該期限內應負保證責任，故依上開判例意旨，原告是否於八十五年
          二月十日至九十年二月十日借款清償期限內請求清償，對被告之保證責任
          並不生影響，是被告於答辯狀載稱「本件主債務人借款之擔保放款借據，
          其上記載借款期間為八十五年二月十日至九十年二月十日，而被告擔任連
          帶保證人亦同列其上，則保證期間亦為八十五年二月十日至九十年二月十
          日，今原告未於前開期限內為審判上之請求，被告自得主張免除本件保證
          責任」等語，即有誤解。原告一再供陳因誤將借據上之借款期間錯認為保
          證期間，此為明顯錯誤亦與事實不合，豈有不能更正或撤銷之理，除此本
          件兩造亦無約定僅就「八十五年二月十日至九十年二月十日」一定期間內
          為保證，被告主張以借款期間視同民法第七百五十二條「約定僅於一定期
          間內為保證者」，顯屬無據，亦與前揭最高法院四十三年台上字第二七五
          號判例意旨相違，甚「就定有期限之債務為保證，與約定保證人於一定期
          間內為保證之情形不同」（最高法院四十九年台上字第一七五六號判例意
          旨參照），縱認本件係就定有借款清償期限之債務為保證，亦與民法第七
          百五十二條約定一定期間內為保證不同，是被告以借款期間視同約定一定
          期間內為保證，顯無足採。
        (六)復按民法第七百五十二條規定「約定保證人僅於一定期間內為保證者，如
          債權人於期間內，對於保證人不為審判上之請求，保證人免其責任。」，
          其要件為約定保證人僅於一定期間內為保證、需主債務得在保證期間內請
          求、需債權人未於約定之保證期間內為審判上之請求，若依被告主張以借
          據之借款期限八十五年二月十日至九十年二月十日，視同為約定一定期間
          內之保證，則本件借款之清償期為九十年二月十日，需於九十年二月十一
          日方得以屆期未清償起訴請求，惟該日已逾被告主張之保證期間即九十年
          二月十日（被告甚主張為九十年二月六日），保證人即得以逾期為審判上
          請求為由主張免責，則債權人根本無向保證人請求之餘地，足認被告以借
          款期間視同一定期間內之保證，違理至明。
        (七)而衡之情理，約定保證人僅於一定期間內為保證，顯係就一定期間內所發
          生之債務為保證，本件被告自承其於八十五年二月六日，擔任訴外人陳水
          泉提供坐落台南縣歸仁鄉○○段七０之二、七一地號土地為擔保向原告借
          款之連帶保證人，並設定最高限額六百六十萬元，權利存續期間自八十五
          年二月六日起至一百零五年二月六日止，債務清償日期依照各個債務契約
          所約定之清償日期之抵押權登記，有抵押權設定契約書可稽，兩造顯約定
          自八十五年二月六日起至一百零五年二月六日止，所發生之借款債務在六
          百六十萬元範圍內為保證，原告所言方符情理，且均屬事實。
        (八)另被告依民法第五條之規定，認本件保證期間有二種不同時間之表示，應
          以八十五年二月六日起至九十年二月六日止為準云云，誠屬謬誤，蓋本件
          並無保證期間記載不符之情，按系爭借據上僅有借款清償期限之記載，抵
          押權設定契約書則為權利存續期限、債務清償日期（依各個借據所定）之
          記載，二者並無衝突，亦無不符合之處，甚借據與抵押權設定契約書本屬
          不同內容之文件，並無民法第五條適用之餘地。
        (九)又被告以民法第二百四十七條之一之規定，認本件保證期間二十年，有不
          當加重連帶保證人之責任及重大不利益之情，顯失公平云云，亦屬違誤，
          蓋民法第二百四十七條之一係就定型化契約條款之效力所為之規定，即當
          事人一方預定契約之條款，而由需要訂約之他方，依照該項預定條款簽訂
          之契約，而按其情形顯失公平者，經查系爭抵押權設定契約書，並無連帶
          保證人之預定契約約款，就連帶保證人部份顯非屬定型化契約，自無前開
          法條適用餘地，甚且兩造約定自八十五年二月六日起至一百零五年二月六
          日止，所發生訴外人陳水泉向原告借款在六百六十萬元範圍內為保證，係
          經被告同意辦理，嗣並於借據上由被告簽名蓋章為連帶保證人，以為慎重
          ，故並無顯失公平或加重責任或重大不利益之情。甚退萬步言，縱認本件
          抵押權設定契約連帶保證責任之約定顯失公平而無效，惟系爭借據僅有借
          款清償期限之記載，根本不足以認定即以清償期限視同為約定一定期間內
          之保證（理由業如前述），至多本件借款僅為就定有期限之債務為保證，
          與約定保證人於一定期間內為保證之情形不同，此項保證未定期間，而定
          有清償期限之債務，在主債務清償期屆滿後，除保證人已定期催告債權人
          向主債務人為審判上之請求者外，保證人不得以債權人遲遲不為審判上之
          請求，為免其保證責任之論據（最高法院四十九年台上字第一七五六號判
          例意旨參照），故縱認本件抵押權設定契約連帶保證責任之約定顯失公平
          而無效，但被告並未定期催告原告向主債務人為審判上之請求，依上開判
          例意旨，其亦不得以原告遲未為審判上之請求，遽主張免除保證責任。
        (十)綜上，本件並無民法第七百五十二條之適用，而原告亦無同法第七百五十
          一條拋棄為其債權擔保之物權之情，被告於抗辯稱：原告竟尋主債務人另
          所有之較無價值之畸零地，以普通債權聲請強制執行，顯已拋棄擔保本件
          債權之抵押權等語，顯屬無稽，蓋本件訴外人陳水泉於八十五年二月十日
          ，以其所有坐落台南縣歸仁鄉○○段七０之二、七一地號土地為擔保，由
          被告為連帶保證人，向原告借款五百五十萬元，根本尚未聲請執行拍賣程
          序；至原告所聲請強制執行程序者，係另筆訴外人陳水泉於八十五年六月
          二十五日，以訴外人許素環所有之坐落台南縣歸仁鄉○○段十三號土地為
          擔保，由許素環、楊榮福為連帶保證人，向原告借款二百五十萬元，因陳
          水泉屆期未繳息，經原告向法院聲請核發支付命令、確定證明，並就許素
          環提供之擔保品及陳水泉之土地聲請強制執行，有強制執行狀、借據、抵
          押權設定契約書、他項權利證明書、支付命令、確定證明書及鈞院執行處
          公函可稽，故被告所言顯與事實不符，當無足採。
三、證據：提出擔保放款借據影本二件、授信約定書影本二件、抵押權設定契約書影
    本二件、他項權利證明書影本二件、本院八十九度促字第四六九六二號及八十九
    年度促字第四六九六三號支付命令影本各一件、放款戶利率異動表影本一件、交
    易明細表影本二件、強制執行聲請狀影本一件、本院九十年七月九日九十南院鵬
    執方字第一二二三０號函及九十年五月三日九十南院鵬執全新字第一五四六號函
    影本各一件、假扣押聲請狀影本一件、本院九十年度裁全字第二三三五號民事假
    扣押裁定影本一件、土地登記謄本二件為證。
乙、被告方面：
一、聲明：
  （一）原告之訴及假執行之聲請均駁回。
  （二）如受不利之判決，願供擔保請准宣告免為假執行。
二、陳述：
  （一）本件係訴外人陳水泉於八十五年二月十日，向原告借款五百五十萬元，陳水
        泉提供其所有坐落台南縣歸仁鄉○○段七０之二號、七一號土地二筆設定抵
        押權登記予原告，以供擔保，並由被告為連帶保證人，有擔保放款借據影本
        、土地抵押權設定契約書影本、他項權利證明書影本各乙件可稽。
  （二）被告得依民法第七百五十二條之規定，主張免除本件保證責任：
        (一)按民法第七百五十二條規定：「約定保證人僅於一定期間內為保證者，如
          債權人於其期間內，對於保證人不為審判上之請求，保證人免其責任。」
        (二)觀之原告提出本件借款之擔保放款借據，其上記載借款期間為八十五年二
          月十日至九十年二月十日，而被告擔任連帶保證人亦同列其上，則保證期
          間亦為八十五年二月十日至九十年二月十日，甚為明確，且為原告於九十
          一年三月六日　鈞院庭訊時所自認，則陳水泉繳息至八十九年六月九日，
          嗣即未按月付息，依約其借款期限視為屆至，原告本得向連帶保證人之被
          告追償，然原告於前開保證期間內並未對被告為審判上之請求，遲至九十
          一年一月三十一日始提起本件訴訟，揆諸前揭法條，被告自得主張免除本
          件保證責任，原告之請求顯無理由。
        (三)雖原告嗣具狀主張：依卷附抵押權設定契約書所載權利存續期限自八十五
          年二月六日起至一百零五年二月六日止，則被告為債務人之連帶保證人，
          其保證期間應為八十五年二月六日起至一百零五年二月六日止云云，惟查
          ：
          (1)參之當今社會之交易慣例，系爭借款之抵押權設定契約書、他項權利證
            明書所載「權利存續期限自八十五年二月六日起至一百零五年二月六日
            止」之文義，係指該項抵押權利之存續期間，而非連帶保證人之保證責
            任存續期間，甚為明確。
          (2)原告徒以設定抵押權契約書有連帶保證人即被告列名其上，即認保證期
            間亦等同抵押權權利存續期間。若此項推論得以成立，則原告提出之擔
            保放款借據，其上借款期間記載八十五年二月十日起至九十年二月十日
            止，而連帶保證人即被告亦列名其上，依相同之推論，被告亦得主張保
            證期間係八十五年二月十日起至九十年二月十日止。
          (3)承前所述，既然本件保證期間有二種推論之結果，以何者為可採，被告
            認以「八十五年二月十日起至九十年二月六日止」為可採，理由如下：
            原告已為明確自認：九十一年三月六日　鈞院開庭時，被告主張保證
              期間為八十五年二月十日起至九十年二月十日止，原告於該期間內已
              有得請求之事由，然未於該期間內對被告為審判上之請求，依民法第
              七百五十二條之規定，被告已免除保證責任為抗辯，　鈞院就此保證
              期間為「八十五年二月十日起至九十年二月十日止」之事項，一而再
              訊之原告訴訟代理人，原告訴訟代理人已明確為自認，僅陳述借款人
              得被請求返還借款之事由發生在該期間內，被告為連帶保證人，自應
              連帶負責而已，雖原告嗣於九十一年三月六日具狀請求更正筆錄，然
              當日審訊筆錄據實記載，何能更正？又原告既未證明其自認與事實不
              符，且未舉證係出於錯誤，亦不得依民事訴訟法第二百七十九條之規
              定為自認之撤銷。
            參諸民法第五條、第二百四十七條之一規定之法理：
              1.按民法第五條規定：「關於一定之數量，以文字或號碼為數次之表
                示者，其表示有不符合時，如法院不能決定何者為當事人之原意，
                應以最低額為準。」，本件關於保證期間究竟係「八十五年二月十
                日起至九十年二月十日止」，抑或「八十五年二月六日起，至一百
                零五年二月六日止」，既有二種不同時間之表示，依相同之法理，
                自以較短者之「八十五年二月六日起至九十年二月六日止」為準。
              2.又民法第二百四十七條之一規定：「依照當事人一方預定用於同類
                契約之條款而訂定之契約，為左列各款之約定，按其情形顯失公平
                者，該部分約定無效．．．二加重他方當事人之責任者。．．．四
                其他於他方當事人有重大不利益者。」，本件原告提出之擔保放款
                借據、授信約定書及抵押權設定契約書均為原告預定之附合契約，
                而抵押權設定契約書係在約定由主債務人提供物上擔保，此項擔保
                係屬物權性，且為有限責任，其權利存續期間約定長達二十年，固
                無可厚非，然訂立該項抵押權設定契約，竟要求將債權性質具無限
                責任之連帶保證人列名於該契約，並以長達二十年之抵押權存續期
                間強加諸負無限責任之連帶保證人，而稱保證期間亦為二十年，顯
                有不當加重連帶保證人之責任，亦於連帶保證人有重大不利益，顯
                失公平。
  （三）被告亦得依民法第七百五十一條之規定，主張本件保證責任之免除：
        (一)按民法第七百五十一條規定：「債權人拋棄為其債權擔保之物權者，保證
          人就其債權人所拋棄權利之限度內，免其責任。」
        (二)查本件借款之借款人陳水泉於八十五年二月十日向原告借款五百五十萬元
          ，並提供其所有坐落台南縣歸仁鄉○○段七０之二號、七一號土地二筆設
          定抵押權登記予原告，以供擔保，則陳水泉既於八十九年六月九日後，未
          再繳息而依約視為借款期限屆至，原告自得基於抵押權人之地位，實施抵
          押權，拍賣前開不動產以為求償，然原告並未為之，竟尋陳水泉另所有之
          較無價值之台南縣歸仁鄉○○○段五三八之一一號面積二．三坪畸零地及
          同鄉○○段八一號五二．二坪既成道路地，以普通債權聲請強制執行，且
          迄未拍定，如此之行徑，顯與常情有違，亦與誠信原則有悖，依此客觀之
          情狀，原告顯然已拋棄擔保本件債權之抵押權，依上開法條規定，被告自
          得主張保證責任之免除，原告之請求顯無理由。
三、證據：提出土地登記謄本二件、土地拍賣資料影本一件為證。
丙、本院依職權調取本院八十九年度促字第四六九六二號及八十九年度促字第四六九
    六三號民事聲請事件卷宗。
    理　　由
一、原告起訴主張：訴外人陳水泉於八十五年二月十日邀同被告為連帶保證人，向原
    告借款五百五十萬元，約定利息按年息百分之九點八五計算，借款期間自八十五
    年二月十日起至九十年二月十日止，每月十日付息乙次，如未按約付息，即喪失
    期限利益，除應即償還所積欠之借款及按原約定利率計付遲延利息外，且逾期六
    個月以內者，按上開利率百分之十，超過六個月者，按上開利率百分之二十加付
    違約金，查本件借款人僅繳息至八十九年六月九日，本金則分文未償，履經催討
    無效，依約債務已視為全部到期，被告為本件借款之連帶保證人，依法應負連帶
    清償責任，原告為此爰依消費借貸及連帶保證之法律關係，請求被告給付如原告
    訴之聲明所示之本金、利息及違約金等語。
二、被告則以：本件借款之擔保放款借據上記載借款期間為八十五年二月十日至九十
    年二月十日，而被告擔任連帶保證人亦同列其上，則保證期間亦應為八十五年二
    月十日至九十年二月十日，此並經原告於本院庭訊時自認，則原告未於前開保證
    期間內對被告為審判上之請求，遲至九十一年一月三十一日始提起本件訴訟，被
    告自得依民法第七百五十二條之規定，主張免除本件保證責任，原告嗣雖主張被
    告之保證期間應為兩造簽訂之抵押權設定契約書上所記載之權利存續期限自八十
    五年二月六日起至一百零五年二月六日止，惟依社會之交易慣例，系爭抵押權設
    定契約書、他項權利證明書所載之權利存續期限應係指該項抵押權利之存續期間
    ，而非連帶保證人之保證責任存續期間，退步言之，縱使抵押權設定契約書上記
    載之權利存續期限即為連帶保證人之保證責任存續期間，然該抵押權設定契約要
    求將債權性質具無限責任之連帶保證人列名其上，並以長達二十年之抵押權存續
    期間強加諸負無限責任之連帶保證人，顯係不當加重連帶保證人之責任，對於連
    帶保證人有重大不利益，顯失公平，依民法第二百四十七條之一之規定，亦應屬
    無效，且原告既已當庭自認本件借款之保證期間為八十五年二月十日至九十年二
    月十日，自不得請求更正，而原告既未證明其自認與事實不符，又未舉證係出於
    錯誤，亦不得依民事訴訟法第二百七十九條之規定為自認之撤銷，況兩造對於本
    件保證期間既有二種不同時間之表示，依民法第五條之法理，本件保證期間甚且
    應以較短者之「八十五年二月六日起至九十年二月六日止」為準；再本件借款之
    借款人陳水泉於借款時曾提供不動產供擔保，原告竟未拍賣該不動產以求償，反
    而尋陳水泉另所有較無價值之土地，以普通債權聲請強制執行，且迄未拍定，則
    原告顯然已拋棄擔保本件債權之抵押權，被告亦得依民法第七百五十一條之規定
    ，主張免除本件保證責任云云，資為抗辯。
三、查訴外人陳水泉為向原告借款，邀被告擔任連帶保證人，先於八十五年二月六日
    與原告簽訂抵押權設定契約書，以陳水泉所有坐落台南縣歸仁鄉○○段七０之二
    及七一地號二筆土地為原告設定最高限額抵押權，約定擔保權利總金額六百六十
    萬元，權利存續期限自八十五年二月六日起至一０五年二月六日止，利息、遲延
    利息及違約金均依各個債務契約之約定計算，債務清償日期依各個債務契約所約
    定之清償日期為準，嗣陳水泉及被告又於八十五年二月十日與原告簽訂借據，向
    原告借款五百五十萬元，約定借款期間自八十五年二月十日起至九十年二月十日
    止，利息按原告基本放款利率加碼年息百分之一點五按月計付，並同意於原告調
    整基本放款利率時隨同調整，至於加碼年息，同意由原告於每年六月及十二月按
    照原告放款利率加碼標準重新核算加碼碼數後於次月繳息日起調整，本金則於到
    期時一次還清，如未依約付息，即喪失期限利益，除應即償還本金及按原約定利
    率計付遲延利息外，逾期在六個月以內部分，按上開利率百分之十，逾期超過六
    個月部分，按上開利率百分之二十加付違約金，詎陳水泉就該筆借款僅繳付利息
    至八十九年六月九日止，之後即拒不繳納，依約本件債務已視為全部到期，經核
    原告尚有如聲明所示之本金、利息及違約金未獲受償之事實，業據原告提出擔保
    放款借據影本二件、授信約定書影本二件、抵押權設定契約書影本二件、他項權
    利證明書影本二件、放款戶利率異動表影本一件、交易明細表影本二件、土地登
    記謄本二件為證，且為兩造所不爭執，是前開事實堪予認定。
四、按稱保證者，謂當事人約定，一方於他方之債務人不履行債務時，由其代負履行
    責任之契約；保證債務，除契約另有訂定外，包含主債務之利息、違約金、損害
    賠償及其他從屬於主債務之負擔，民法第七百三十九條、第七百四十條分別定有
    明文。又保證債務之所謂連帶，係指保證人與主債務人負同一債務，對於債權人
    各負全部給付之責任而言（最高法院四十五年台上字第一四二六號判例參照）。
    查陳水泉為擔保自八十五年二月六日起至一０五年二月六日止向原告借貸之最高
    限額為六百六十萬元之各筆債務，而提供不動產供擔保，與原告簽訂前開抵押權
    設定契約書，被告既受邀擔任陳水泉之連帶保證人，並參與抵押權設定契約書之
    簽訂，揆諸前開規定，被告顯係就陳水泉自八十五年二月六日起至一０五年二月
    六日止向原告借貸之最高限額為六百六十萬元之各筆債務，保證與陳水泉各負全
    部給付之責任，則在此期間內，若陳水泉有向原告借貸，在六百六十萬元之範圍
    內，被告均應負連帶保證責任，否則若如被告所抗辯抵押權設定契約上所載之權
    利存續期限僅係指該項抵押權利之存續期間，與保證責任無關云云，則連帶保證
    人何須參與該契約之簽訂？如此該抵押權設定契約書上所載之「連帶保證人」將
    形同具文，實有違兩造立約之原意。
五、又按民法第二百四十七條之一規定：「依照當事人一方預定用於同類契約之條款
    而訂定之契約，為左列各款之約定，按其情形顯失公平者，該部分約定無效．．
    ．二加重他方當事人之責任者。．．．四其他於他方當事人有重大不利益者。」
    ，該條文乃係針對定型化契約條款之效力所為之規定，即當事人一方預定契約之
    條款，而由需要訂約之他方，依照該項預定條款簽訂之契約，而按其情形顯失公
    平者，始有適用之餘地。查本件兩造所簽訂之抵押權設定契約書，並無連帶保證
    人之預定契約約款，就連帶保證人部份顯非屬定型化契約，自無前開法條之適用
    ，且系爭抵押權設定契約書上就權利存續期限、擔保金額、利息及違約金等約定
    均甚為明確，被告身為正常之成年人，於簽約時年僅五十歲，應有足夠之識別及
    判斷能力得瞭解其所簽訂書面文件之涵義及效力，是被告同意契約上所約定之條
    件，而願擔任陳水泉向原告借款之連帶保證人，並親自簽章於抵押權設定契約書
    上，該契約書之簽訂，堪認對於被告並無顯失公平或加重責任或重大不利益之情
    ，被告抗辯稱其所簽訂之系爭抵押權設定契約書為無效云云，自非可採。
六、次按約定保證人僅於一定期間內為保證者，如債權人於其期間內，對於保證人不
    為審判上之請求，保證人免其責任，民法第七百五十二條固定有明文，惟借用證
    所謂清償期限，係債務之清償期限，而非保證人負保證責任之期間。被上訴人是
    否於此項期限請求清償，於上訴人之保證責任不生影響（最高法院四十三年台上
    字第二七五號判例意旨參照），又就定有期限之債務為保證，與約定保證人於一
    定期間內為保證之情形不同（最高法院四十九年台上字第一七五六號判例意旨參
    照）。查借款人陳水泉與連帶保證人即被告於簽訂前開抵押權設定契約書後，隨
    即於八十五年二月十日向原告借款五百五十萬元，約定借款期間自八十五年二月
    十日起至九十年二月十日，則該借款期間應係指本件五百五十萬元借款之清償期
    限，被告乃係就定有清償期限之本件借款債務為保證，並非謂被告僅於該期限內
    應負保證責任，揆諸前開說明，原告是否於八十五年二月十日至九十年二月十日
    借款清償期限內請求清償，對於被告之保證責任並不生影響，被告以該借款期間
    為保證期間，而援引民法第七百五十二條之規定，抗辯稱原告未於借款期間提出
    請求，被告得不負保證責任云云，顯屬無據。又原告之訴訟代理人雖曾於九十一
    年三月六日本院言詞辯論時自認本件借款被告之保證期間即為前開八十五年二月
    十日起至九十年二月十日止之借款期間等語，惟核前所述，該自認之內容顯與事
    實不符，原告主張撤銷自認，經核與民事訴訟法第二百七十九條第三項之規定相
    符，自應准許，被告辯稱原告不得更正或撤銷自認云云，亦無理由。
七、再按關於一定之數量，以文字或號碼為數次之表示者，其表示有不符合時，如法
    院不能決定何者為當事人之原意，應以最低額為準，民法第五條固定有明文，惟
    查本件兩造所簽訂之抵押權設定契約書上關於權利存續期間之記載及擔保放款借
    據上關於借款期間之記載，前者係指被告就陳水泉自八十五年二月六日起至一０
    五年二月六日止向原告借貸之款項，在六百六十萬元之範圍內，與陳水泉負連帶
    給付責任，後者則指被告就本件清償期限為八十五年二月十日起至九十年二月十
    日止之五百五十萬元借款債務，與借款人陳水泉負連帶給付責任，二者並無相衝
    突致不符合情事，故自無前開規定之適用，被告另執前開抵押權設定契約書、借
    據上所記載之權利存續期間、借款期間不符，而援引前開規定，辯稱本件保證期
    間應以八十五年二月六日起至九十年二月六日止為準云云，顯無理由。
八、末按債權人拋棄為其債權擔保之物權者，保證人就其債權人所拋棄權利之限度內
    ，免其責任，民法第七百五十一條定有明文，被告依據前開規定，主張原告未拍
    賣陳水泉就本件借款所提供擔保之不動產，反而尋陳水泉另所有坐落台南縣歸仁
    鄉○○○段五三八之一一號及同鄉○○段八一號土地，以普通債權聲請強制執行
    ，顯然原告已拋棄擔保本件債權之抵押權，被告得免除本件保證責任云云，惟查
    ：被告之前開抗辯業為原告所否認，並主張原告之所以聲請強制執行陳水泉所有
    之前開二筆土地，乃係因陳水泉另於八十五年六月二十五日，以訴外人許素環所
    有之坐落台南縣歸仁鄉○○段十三號土地為擔保，由許素環、楊榮福為連帶保證
    人，向原告借款二百五十萬元，因陳水泉屆期未繳息，經原告聲請本院核發支付
    命令，並就許素環提供之擔保品及陳水泉之前開土地聲請強制執行所致，與本件
    借款無關，且借款人陳水泉就本件借款所提供擔保之坐落台南縣歸仁鄉○○段七
    ０之二及七一地號二筆土地，迄今並未塗銷抵押權登記等語，有原告提出之抵押
    權設定契約書影本一件、他項權利證明書影本一件、土地登記謄本二件、強制執
    行聲請狀影本一件、本院九十年七月九日九十南院鵬執方字第一二二三０號函及
    九十年五月三日九十南院鵬執全新字第一五四六號函影本各一件、假扣押聲請狀
    影本一件、本院九十年度裁全字第二三三五號民事假扣押裁定影本一件附卷可稽
    ，堪予採信，被告復無法另舉證以實其說，是本件原告顯未拋棄為其債權擔保之
    物權，被告依前開規定主張免除保證責任，即無理由。
九、從而，原告依消費借貸及連帶保證契約，請求被告給付五百五十萬元，及自八十
    九年六月十日起至清償日止，按年息百分之八點九計算之利息，暨自八十九年七
    月十一日起至九十年一月十日止，按上開利率百分之十，自九十年一月十一日起
    至清償日止，按上開利率百分之二十計算之違約金，為有理由，應予准許。
十、兩造均陳明願供擔保請准宣告假執行及免為假執行，經核於法均無不合，爰分別
    酌定相當擔保金額准許之。
十一、據上論結，本件原告之訴為有理由，依民事訴訟法第七十八條、第三百九十條
      第二項、第三百九十二條，判決如主文。
中　　　華　　　民　　　國　　九十一　　年　　　四　　　月 　　十六 　　日
    　　　　　　　　　　　　　　　臺灣臺南地法院民事第三庭
~B法　　　官　葉惠玲
右為正本係照原本作成。
如對本判決上訴須於判決送達後廿日內向本院提出上訴狀
中　　　華　　　民　　　國　　九十一　　年　　　四　　　月 　　十六 　　日
~B法院書記官　汪姿秀
